臺灣臺南地方法院民事裁定
110年度小上字第32號
上  訴  人  崔懷慶  

被  上訴人  張憲圍  

上列當事人間請求損害賠償事件，上訴人對於本院柳營簡易庭民
國110年3月31日110年度營小字第175號第一審民事小額判決提起
上訴，本院裁定如下：
    主  文
上訴駁回。
第二審訴訟費用新臺幣壹仟伍佰元由上訴人負擔。
    事實及理由
一、上訴意旨略以：上訴人因其名下之臺南市○○區○里里000號房
    屋（下稱系爭房屋）於民國107年8月23日遭逢颱風來襲而淹
    水，其向科里里之里幹事即被上訴人申請開立水災勘查報表
    ，卻遭其拒絕，致上訴人無法申請災害補助款新臺幣（下同
    ）2萬5,000元，被上訴人之行為違反下列法律規定：
　㈠原審判決援引之臺南市政府社會局107年9月4日南市社助字第
    1070993438號函說明欄第三點載明：「受理期程：本次0823
    熱帶低壓住戶淹水救助，請輔導民眾『儘量』於107年9月28日
    前辦理申請。」上訴人於同年9月27日因生病而需休養，其
    又於同年11月7日前往東山區公所途中發生車禍，身體嚴重
    受傷，且上訴人在系爭房屋積水達71公分之情形下無法入內
    拍照存證，被上訴人卻以上訴人逾期申請為由，而拒絕開立
    水災勘查報表。惟上開函文之申請期限係有彈性，且臺南市
    政府災害救助辦法並無逾期不得申請之規定，被上訴人之認
    定違反中央法規標準法第12至16條。
　㈡被上訴人於颱風發生後，未依臺南市政府規定輔導受災戶申
    請補助款，反而濫權以斷水、斷電為由，而拒絕開立水災勘
    查報表，顯然違反公務員服務法第6條規定之「以職務上之
    機會加損害於人」。且被上訴人於颱風發生後，並未逐戶現
    場勘查，顯見被上訴人違反公務員服務法第7條所規定執行
    職務之準則。而被上訴人確有輔導受災戶申請災害補助，請
    函請東山區公所提供申請清冊，以査明上訴人之鄰居即臺南
    市○○區○里里000○000○000○000號住戶有無申請災害補助。
二、按對於小額程序之第一審裁判之上訴或抗告，非以其違背法
    令為理由，不得為之；上訴狀內應記載上訴理由，表明下列
    各款事項︰原判決所違背之法令及其具體內容，依訴訟資
    料可認為原判決有違背法令之具體事實；又判決不適用法規
    或適用不當者，為違背法令；有民事訴訟法第469條第1款至
    第5款所列事由時，其判決當然為違背法令；而上訴不合法
    者，第二審法院應以裁定駁回之；前開規定，於小額事件之
    上訴程序均準用之，民事訴訟法第436條之24第2項、第436
    條之25、第468條、第469條、第444條第1項前段及第436條
    之32第2項分別定有明文。次按當事人對於小額程序之第一
    審判決提起上訴，如依民事訴訟法第468條規定，以第一審
    判決有不適用法規或適用法規不當為上訴理由時，其上訴狀
    或理由書應有具體之指摘，並揭示該法規之條項或其內容，
    若係成文法以外之法則，應揭示該法則之旨趣，倘為司法院
    解釋或最高法院之判例，則應揭示該判解之字號或其內容；
    如依民事訴訟法第469條第1款至第5款所列事由提起上訴者
    ，其上訴狀或理由書應揭示合於該條款之事實，上訴狀或理
    由書如未依此項方法表明者，即難認為已對原審判決之違背
    法令有具體之指摘，其上訴自難認為合法（最高法院71年台
    上字第314號判例要旨參照）。
三、經查：
  ㈠上訴人於原審請求被上訴人給付2萬5,000元，其訴訟標的金
    額在10萬元以下，依民事訴訟法第436條之8第1項規定，應
    適用小額訴訟程序，揆諸上開說明，上訴人非以原判決違背
    法令為由不得提起上訴，且上訴理由須表明原判決所違背之
    法令及其具體內容，暨依訴訟資料可認為原判決有違背法令
    之具體事實，始符合上訴程式。
　㈡上訴意旨無非指摘臺南市東山區公所之里幹事即被上訴人違
    反中央法規標準法第12至16條、公務員服務法第6條及第7條
    規定，然並未具體指摘原判決有何違反成文法法規之條項、
    內容，或司法院解釋、最高法院判例，抑或有民事訴訟法第
    469條第1款至第5款所列當然違背法令之情形，亦未表明依
    訴訟資料合於該違背法令之具體事實，實難認上訴人已就原
    判決有違背法令之情形為合於小額訴訟程序上訴程式之表明
    ，依上開說明，其上訴為不合法。
　㈢又上訴人聲請本院函請東山區公所提供申請清冊，以査明其
    鄰居有無申請災害補助款云云。惟按小額訴訟程序之當事人
    除有因原法院違背法令致未能提出者外，於第二審程序不得
    提出新攻擊或防禦方法，民事訴訟法第436條之28定有明文
    。準此，上訴人若非因原法院違背法令致未能提出攻擊或防
    禦方法，於第二審程序提出之新攻擊或防禦方法，法院依法
    不得予以審酌。上訴人於原審曾於110年3月3日以書狀聲請
    傳喚臺南市東山區區長即訴外人董麗華為證人（見原審卷第
    117頁），未曾向原審聲請調查其鄰居有無申請災害補助款
    ，其於本件上訴程序始為該主張，核屬新攻擊或防禦方法，
    且此攻擊或防禦方法顯非原審違背法令致其未能提出，依上
    開規定，本院不得予以審酌，亦無從據此認定原判決有何違
    背法令之情事。
　㈣綜上所述，上訴人未具體指出原判決有何違背法令之情事，
    亦未依民事訴訟法第436條之25規定，表明原判決所違背之
    法令及其具體內容，暨依訴訟資料可認為原判決有違背法令
    之具體事實，其提起本件上訴為不合法，依同法第436條之3
    2第2項、第444條第1項前段規定，應予駁回。
四、按訴訟費用，由敗訴之當事人負擔；小額訴訟程序，法院為
    訴訟費用之裁判時，應確定其費用額，民事訴訟法第78條、
    第436條之19第1項分別定有明文。本件上訴人之上訴既經駁
    回，第二審訴訟費用1,500元（即第二審裁判費）自應由上
    訴人負擔，爰裁定如主文第2項所示。
五、據上論結，本件上訴為不合法，依民事訴訟法第436條之32
    第1項及第2項、第444條第1項前段、第95條、第78條、第43
    6條之19第1項，裁定如主文。
中　　華　　民　　國　　110 　年　　5 　　月　　26　　日
                  民事第五庭　審判長法　官　劉秀君
                                    法　官　盧亨龍
                                    法　官　陳尹捷
以上正本證明與原本無異。
本裁定不得抗告。
中　　華　　民　　國　　110 　年　　5 　　月　　26　　日
                                    書記官　曾美滋